【裁判字號】    99,上訴,1555
【裁判日期】    991026
【裁判案由】    殺人未遂
【裁判全文】
臺灣高等法院高雄分院刑事判決        99年度上訴字第1555號
上  訴  人
即  被  告  甲○○
選任辯護人  柳聰賢律師
上列上訴人因殺人未遂案件，不服臺灣屏東地方法院99年度訴字
第544 號中華民國99年8 月11日第一審判決（起訴案號：臺灣屏
東地方法院檢察署99年度偵緝字第194 號），提起上訴，本院判
決如下：
     主  文
上訴駁回。
     事  實
一、甲○○與郭龍玉為朋友關係，於民國95年6 月21日20時50分
    許，因不甘常被其他朋友恥笑係活在郭龍玉保護之下，竟基
    於殺人之犯意，持已銹蝕之西瓜刀至屏東縣屏東市王厝巷22
    號之郭龍玉住處叫門，郭龍玉開門後，甲○○即朝郭龍玉之
    頸部、頭部及右手中指砍殺各1 刀，致郭龍玉傷重倒地而受
    有左頸部深度切割傷（長33公分）、左臉皮撕裂傷（10×0.
    5 公分）、鼻撕裂傷（3 公分）、頭皮缺損（7 ×6 公分）
    、頭皮撕裂傷（7 ×9 公分）、右手虎口6 公分切割傷、右
    手第2 指間7 公分切割傷、右手中指削裂傷併部分骨頭缺損
    及左小腿撕裂傷（2 ×2 公分）等傷害。嗣甲○○以該西瓜
    刀敲擊桌子該西瓜刀因而斷裂成2 截，甲○○旋即逃逸，郭
    龍玉經友人黃三吉送醫急救，始倖免於死，並扣得已斷成2
    截之西瓜刀1 把。
二、案經郭龍玉訴由屏東縣政府警察局屏東分局報告臺灣屏東地
    方法院檢察署檢察官偵查起訴。
     理  由
壹、證據能力部分：
一、本案卷內各項言詞或書面供述證據，包括原則上無證據能力
    之傳聞證據，因檢察官、被告及辯護人，於本院審理時，均
    明確同意有證據能力，基於尊重當事人對傳聞證據之處分權
    ，及證據資料愈豐富，愈有助於真實發現之理念，並強化言
    詞辯論主義，使訴訟程序得以順利進行，本院審酌該等證據
    作成時之情況，並無違法取證之瑕疵情形存在，且無顯不可
    信之情況，以之作為證據應屬適當，依刑事訴訟法第159之5
    第1 項規定，認均有證據能力，而得作為被告犯罪之證據。
二、至卷內照片，乃係以照相機之機器功能所攝錄之圖像，並非
    人類意思表達之言詞或書面陳述，當不在刑事訴訟法第159
    條第1 項規定傳聞證據範圍內，應認與一般證物相同，端視
    其取得證據是否合法而定，上開照片因係經偵辦員警合法攝
    錄取得，自應認其有證據能力。
貳、實體部分：
一、訊據上訴人即被告甲○○固不否認有持西瓜刀傷及告訴人郭
    龍玉（已於98年11月12日因病死亡）之情事，惟矢口否認有
    殺人未遂或傷害之犯行，辯稱：因郭龍玉對外放話說我都活
    在他保護之下，致我遭他人取笑，當天我持西瓜刀到郭龍玉
    家是要找他理論，拿出刀只是要嚇他而已，不料郭龍玉看到
    刀子，即趨前與我拉扯，拉扯間不慎傷到郭龍玉身體云云。
    被告辯護人則為被告辯護稱：郭龍玉所受之傷都是切割傷，
    並未深至切斷大動脈或靜脈，足見被告揮刀之力道不大，其
    應無殺人之故意云云。惟查：
  (一)上揭事實，業據告訴人郭龍玉於警詢時證述：我是在95年6
    月21日21時許在我屏東市王厝巷26之1 號住處遭甲○○殺傷
    ，當時僅甲○○和我在場，甲○○帶1 把西瓜刀，到我住處
    叫門，我不疑有他就開門，甲○○就拿西瓜刀砍殺過來，殺
    我前沒有講話，在殺我當時他有說要給我死等話，當時他是
    右手拿西瓜刀，第1 刀朝我左邊脖子砍來，第2 刀從頭部及
    鼻子砍殺，第3 刀則朝我右手中指砍下，之後我看他騎1 部
    機車離開；在他砍殺後，我倒地，見他離開，我用力爬起叫
    鄰居黃文吉載我到寶建醫院就醫等語綦詳（見警卷第3 至5
    頁），並有現場照片在卷可參，且有扣案之已斷裂西瓜刀1
    把可資佐證。又告訴人郭龍玉受有如事實欄所載之傷害，於
    當日送醫救治後，於95年6 月29日出院，亦有寶建醫院95
    年7 月6 日出具之驗傷診斷書（見警卷第13頁）、寶建醫院
    99年6 月2 日（99）寶建醫字第231 號函及所檢附之急診病
    歷、出院摘要病歷、手術紀錄資料影本及當日傷勢照片（見
    原審卷第22至31頁）、99年7 月13日（99）寶建醫字第292
    號函（見原審卷第46頁）在卷可稽。而上開診斷書、病歷、
    手術紀錄影本及照片所載之受傷部位，核與告訴人郭龍玉於
    警詢時所證述之受傷情節相符，且就診日期，亦與告訴人所
    指訴之受傷日期相符。又被告於殺傷告訴人郭龍玉後，即逃
    逸無蹤，經警方及檢察官傳喚拘提無，檢察官乃於96年5
    月3 日發佈通緝，直至99年5 月3 日下午3 時20分，始經警
    在台中縣豐原市○○路215 號前將被告緝獲，此有檢察官簽
    發之拘票、通緝書、通緝案件移送書在卷可考（見偵字卷第
    14-16 頁、偵緝字卷第1-3 頁）；被告被緝獲後，於99年5
    月6 日檢察官初次偵查時供承：我有拿菜市場之西瓜刀，好
    像砍了郭龍玉三刀等語（見偵緝字卷第13頁），其於同年月
    7 日檢察官第2 次偵查時，且明確供稱：我承認殺人未遂等
    語（見偵緝字卷第19頁），嗣其於原審審理時亦不爭執確有
    持西瓜刀朝郭龍玉之頭部及頸部揮砍共三刀，致郭龍玉受如
    上之傷害（見原審卷第34頁）足見被告確有於前揭時地持西
    瓜刀砍傷郭龍玉之事實，已甚明灼。
  (二)被告與其辯護人雖以前揭情詞置辯；然查，被告之辯解，不
    但與告訴人郭龍玉之指述不符，且與前開被告於檢察官偵查
    及原審之供述亦有齟齬，應係事後諉責避重就輕之詞，不足
    採信。再按頭部係人體要害，而人體頸部有重要血管，故於
    近距離下，持銳利西瓜刀朝人頭、頸部砍殺，有致人死亡之
    結果，此為眾所周知之事實。而扣案之西瓜刀1 把為金屬材
    質，質地堅硬，刀刃長且銳利，顯足以危害人之生命安全，
    詎被告竟於告訴人開門之際，逕持該西瓜刀砍殺告訴人頸部
    、頭部、右手中指各1 刀，致該頸部有深部切割傷、長度達
    33公分，頭部有左臉皮撕裂傷（10×0.5 公分）、鼻撕裂傷
    （3 公分）、頭皮缺損（7 ×6 公分）、頭皮撕裂傷（7 ×
    9 公分）、右手中指削裂傷併部分骨頭缺損等傷害，且頸部
    深及肌肉及血管層，有寶建醫院99年10月6 日（99）寶建醫
    字第408 號覆函在卷足憑，可見被告砍殺郭龍玉之力道尚非
    輕微。又告訴人郭龍玉經被告砍殺後即倒地，被告當知郭龍
    玉所受傷勢情況嚴重，卻未將之送醫，郭龍玉在該處孤立無
    援，即可能因此失血過多而死亡，被告應可預見卻騎機車逕
    自離去，縱其未持續為砍殺動作，亦與其自始即具殺人犯意
    無關，洵難僅憑被告當時未有持續砍殺倒地告訴人之動作，
    逕為有利於被告之認定。
  (三)綜上所述，本案事證已甚明確，被告殺人未遂犯行，洵湛認
    定。
二、被告行為後，刑法部分條文已於95年7 月1 日修正公布施行
    。修正後刑法第2 條第1 項規定：「行為後法律有變更者，
    適用行為時之法律。但行為後之法律有利於行為人者，適用
    最有利於行為人之法律」，上揭條文係規範行為後法律變更
    所生新舊法律比較適用之準據法，於刑法修正施行後，應適
    用上揭條文之規定，為「從舊從輕」之比較。次按關於死刑
    、無期徒刑之減輕，修正前刑法第64條第2 項、第65條第2
    項原分別規定：「死刑減輕者，為無期徒刑，或為15年以下
    12年以上有期徒刑」、「無期徒刑減輕者，為7 年以上有期
    徒刑」；修正後之刑法第64條第2項 、第65條第2 項則分別
    規定：「死刑減輕者，為無期徒刑」、「無期徒刑減輕者，
    為20年以下15年以上有期徒刑」；本件被告所犯刑法第271
    條第1 項之殺人罪，其法定本刑為死刑、無期徒刑或10年以
    上有期徒刑，而被告之殺人犯行僅止於未遂程度，依法得減
    輕其刑（詳後述），其關於法定本刑死刑、無期徒刑之減輕
    部分，比較新舊法之結果，修正後之規定，並未較有利於被
    告，揆諸前揭說明，本件自應適用被告行為時即修正前之刑
    法規定。
三、核被告所為，係犯刑法第271 條第2 項、第1 項之殺人未遂
    罪。被告持刀先後砍殺告訴人頸部、頭部、手部多刀之行為
    ，係基於一個殺人犯意之決定，以達成其同一犯罪之各個舉
    動，均屬當次殺人行為之接續行為，而不另論罪。被告已著
    手於殺人行為之實行，因告訴人及時送醫急救，始未發生死
    亡之結果，其殺人尚屬未遂階段，所生損害較既遂犯為輕，
    爰依刑法第25條第2 項前段之規定，按既遂犯之刑度減輕其
    刑（按關於未遂犯得減輕其刑之規定，修正後之刑法僅將修
    正前原第26條前段規定移列於第25條第2 項，非屬法律變更
    ，依一般法律適用原則，自應適用裁判時即修正後之刑法規
    定）。
四、原審因而適用刑法第2 條第1 項前段，第271 條第2 項、第
    1 項、第25條第2 項、審酌被告與告訴人本為舊識，竟因細
    故，竟而持刀相向，致告訴人受有事實欄所載之傷勢，其手
    段凶殘，對於告訴人所造成之損害及恐懼既深且鉅，念及其
    於原審審理中與告訴人家人達成和解而賠償，有調解書1 紙
    在卷可查，並考量其犯罪時所受刺激，犯後雖坦承部分事實
    ，惟仍飾詞否認犯意，及其智識程度、生活狀況等一切情狀
    ，量處有期徒刑柒年。再以中華民國96年罪犯減刑條例雖於
    96年7 月4 日制定公布，並自96年7 月16日施行，然本案被
    告乃犯刑法第271 條第2 項、第1 項之殺人未遂罪，宣告刑
    復已逾有期徒刑1 年6 月，依該條例第3 條第1 項第15款之
    規定，不得減刑，明本案核與減刑之要件不符，自不得減
    刑。又以扣案已斷裂之西瓜刀1 把，雖為被告持以犯本罪所
    用之物，但為被告自市場撿拾而來，業據被告供明在卷，無
    證據證明為被告所有，明不予諭知沒收。原審認事用法皆
    無不合，量刑亦稱允當，被告上訴以其並無殺人之犯意，指
    摘原判決依殺人未遂罪科處為不當，且其已與告訴人家屬和
    解，原判決量刑亦嫌過重，非有理由，應予駁回。
據上論斷，應依刑事訴訟法第368條，判決如主文。
本案經檢察官李門騫到庭執行職務。
中    華    民    國    99    年    10    月    26    日
                  刑事第四庭    審判長法  官  蕭權閔
                                      法  官  吳進寶
                                      法  官  陳吉雄
以上正本證明與原本無異。
如不服本判決應於收受本判決後10日內向本院提出上訴書狀，其
未述上訴理由者，並得於提起上訴後10日內向本院補提理由書
狀（均須按他造當事人之人數附繕本)「 切勿逕送上級法院」。
中    華    民    國    99    年    10    月    27    日
                                      書記官  郭蘭蕙
附錄本判決論罪科刑法條：
中華民國刑法第271條第2項、第1項
（普通殺人罪）
殺人者，處死刑、無期徒刑或 10 年以上有期徒刑。
前項之未遂犯罰之。
預備犯第 1 項之罪者，處 2 年以下有期徒刑。

司法院資訊處製作；財團法人民間司法改革基金會備份。
